【裁判字號】    89,交上易,83
【裁判日期】    890223
【裁判案由】    過失致死
【裁判全文】
臺灣高等法院臺中分院刑事判決                    八十九年度交上易字第八三號
    上  訴  人  臺灣台中地方法院檢察署檢察官
    上  訴  人
    即  被  告  丁○○
    選任辯護人  陳添榮
    被      告  戊○○
    選任辯護人  林開福
右上訴人因被告等過失致死案件，不服台灣台中地方法院中華民國八十八年十一月十
一日第一審判決（民國八十八年度交訴字第四二號，起訴案號：台灣台中地方法院檢
察署民國八十八年度偵字第一一二五七號），提起上訴，本院判決如左：
      主  文
上訴駁回。
      事實及理由
一、本案經本院審理結果，認第一審判決對被告丁○○部分，認事用法及量刑均無不
    當；對被告戊○○部分為其無罪之諭知，所持論據亦無不妥之處，均應予維持，
    並引用第一審判決書記載之事實、證據及理由（如附件）。
二、(一)本件並無證據足以證明車禍之肇生，係因被告戊○○拉扯被告丁○○之手所致
    ，業據原審在判決理由中載述甚詳。檢察官對被告戊○○部分提起上訴，並未提
    出其他不利被告戊○○之證據或論據，而就原審已在判決理由中詳細說明之事項
    再為指摘，經核檢察官上訴理由所指並無任何依據，檢察官之上訴並無理由，應
    予駁回。(二)被告丁○○上訴理由雖指稱：原審對伊量刑過重云云。然本院斟酌被
    告無照酒醉駕駛大貨車肇事致被害人二人死亡，其過失情節至為重大且所生損害
    甚鉅，原審判處被告丁○○有期徒刑一年，經核並無過重情事，被告丁○○上訴
    亦無理由，其上訴亦應予以駁回。
三、據上論斷，應依刑事訴訟法第三百七十三條、第三百六十八條，判決如主文。
本案經檢察官乙○○到庭執行職務。
中      華      民      國      八十九      年      二    月  二十三    日
                                    臺灣高等法院臺中分院刑事第六庭
                                          審判長法  官  古  金  男
                                                法  官  沈  應  南
        法  官  張  祺  祥
右正本證明與原本無異。
檢察官對被告丁○○部分得上訴，其餘部分不得上訴。
如不服本判決應於收受送達後十日內向本院提出上訴書狀，其未述上訴之理由者並
得於提起上訴後十日內向本院補提理由書（均須按他造當事人之人數附繕本）。
                                                書記官  顏  子  良
中      華      民      國    八十九     年      二       月   二十五   日
                                                                        Ｆ
臺灣臺中地方法院刑事判決                     八十八年度交訴字第四二號
    公  訴  人  臺灣臺中地方法院檢察署檢察官
    被      告  丁○○  男三十一歲( 民國○○○年○○月○○日生)
                        住台中市北屯區橫坑巷九十七號
                        現居台中市北屯區橫坑巷九十五之八號
                        身分證統一編號：Ｚ000000000號
    選任辯護人  陳添榮律師
    被      告  戊○○  男四十六歲( 民國○○○年○月○○○日生)
                        住台中縣太平市○○街五二巷四三弄一五七號
   身分證統一編號：Ｚ000000000號
    選任辯護人  林開福律師
右列被告等因業務過失致死案件，經檢察官提起公訴 (八十八年度偵字第一一二五七
號），本院判決如左：
    主  文
丁○○因過失致人於死，累犯，處有期徒刑壹年。
戊○○無罪。
    事  實
一、丁○○於民國（下同）八十七年間曾犯過失傷害罪，經本院判處有期徒刑六月確
    定，於八十七年十二月十日易科罰金執行完畢，猶不知注意改善。其尚考領大貨
    車駕駛執照，竟於八十八年四月二十一日凌晨零時三分許，飲酒後吐氣所含酒精
    成份達每公升一．二七毫克，己超過每公升○．二五毫克之標準值甚多，仍酒醉
    且無駕駛執照駕駛向賴國勇借得屬伸益土木包工業所有之車牌號碼ＳＡ－九四七
    號自用小貨車內載戊○○（其涉嫌過失致死部分，容後再述），沿台中市○○區
    ○○路由重慶路往漢口路（由西往東）方向行駛，途經台中市○○區○○路一段
    七十五號前時，本應注意車前狀況，隨時採取必要之安全措施，並應注意汽車駕
    駛人，飲酒後其吐氣所含酒精成份超過每公升○．二五毫克以上者，不得駕車，
    而依當時天候晴，夜間有照明，路面乾燥、無缺陷及無障礙物，視距良好，又無
    不能注意之情形，詎其能注意，竟疏未注意車前狀況，仍酒醉貿然行駛，因而先
    撞及停放路邊之車牌號碼ＮＢ－二九二六號自用小客車左側車身，再撞及同向在
    前行走於該自用小客車左邊之行人方至、張文玲夫婦，使方至、張文玲二人均倒
    地，致方至受有顱內出血、胸腹多處挫傷併多處肋骨骨折、上下肢骨折等傷害，
    因外傷性休克於送醫途中死亡，張文玲亦受有頭部外傷、胸腹部挫傷、骨盆骨折
    併內出血等傷害，經送醫急救後因外傷性休克仍於同日上午二時二十分許不治死
    亡。
二、案經方至之弟甲○、張文玲之父丙○○訴請台灣台中地方法院檢察署檢察官偵查
    起訴。
    理  由
甲、有罪部分：
一、訊據被告丁○○對於前開事實坦承不諱，核與告訴人甲○、丙○○分別於偵審中
    指訴及目擊証人黎名海、洪世煌分別於警訊時証述之情節相符，並有台中市○○
    ○道路交通事故調查報告表乙份、現場照片三十六張及被告酒精測試值乙值附卷
    可稽。而被害人方至、張文玲確因本件車禍分別受有如事實欄所載傷害因外傷性
    休克不治死亡，亦經台灣台中地方法院檢察署檢察官督同法醫師相驗屬實，製有
    勘驗筆錄、相驗屍體証明書及驗斷書附卷足憑。按汽車行駛時，駕駛人應注意車
    前狀況，並隨時採取必要之安全措施；且汽車駕駛人，飲酒後其吐氣所含酒精成
    份超過每公升○．二五毫克以上者，不得駕車，道路交通安全規則九十四條第三
    項、第一百十四條第二款分別定有明文。經查被告丁○○於前開時地駕車，本應
    注意遵守上開規定，而依當時天候晴，夜間有照明，路面乾燥、無缺陷及無障礙
    物，視距良好，有上開道路交通事故調查報告表附卷可查，又無不能注意之情形
    ，詎其能注意，竟疏未注意車前狀況，仍酒醉貿然行駛，因而肇事，致被害人方
    至、張文玲二人傷重不治死亡，足証被告確有過失甚明，且其過失行為與被害人
    方至、張文玲二人死亡間均具有相當因果關係。事証明確，被告犯行堪以認定。
二、核被告丁○○所為，係犯刑法第二百七十六條第一項之過失致人於死罪。公訴人
    以被告係駕駛肇事自用大貨車運送貨物為業，為從事駕駛業務之人，認犯同法第
    二百七十六條第二項之業務過失致人於死罪嫌；惟查被告受僱於伸益土木包工業
    ，從事駕駛挖土機工作，平日駕駛其所有車牌號碼ＮＲ－六六六九號自用小貨車
    供上下班之用，未曾駕駛過肇事自用大貨車，因肇事前一天賴國勇向被告借用其
    上開自用小貨車，被告乃向賴國勇借用肇事自用大貨車，賴國勇並要被告晚上駕
    駛該大貨車至公司換回其所有上開自用小貨車等情，此經被告供承在卷，且同案
    被告戊○○亦供稱：丁○○從事挖土機工作，肇事前未曾見過丁○○駕駛肇事自
    用大貨車等語，足見被告並非以駕駛肇事自用大貨車載送貨物為業，是公訴人上
    開認定，容有誤會，起訴法條應予變更。被告以一過失行為致被害人方至、張文
    玲二人死亡，係觸犯二同種罪名之想像競合犯，依刑法第五十五條規定應從一處
    斷。又被告酒醉且無駕駛執照駕車，因而致人死亡，依法應負過失致人於死罪責
    ，依道路交通管理處罰條例第八十六條第一項規定，應加重其刑。查被告於八十
    七年間曾犯過失傷害罪，經本院判處有期徒刑六月確定，於八十七年十二月十日
    易科罰金執行完畢，有台灣台中地方法院檢察署刑案資料查註紀錄表附卷可按，
    其於五年內再犯本件有期徒刑以上之罪，為累犯，依法應加重其刑，並依規定遞
    加。爰審酌被告肇事後己與被害人家屬以新臺幣四百四十萬元達成和解賠償損害
    ，有和解書影本乙紙附卷可稽，及其前犯過失傷害罪，甫經易科罰金執行完畢，
    復酒醉且無駕駛執照駕車肇事致被害人方至、張文玲二人死亡，過失程度嚴重，
    與被害人家屬所受傷害程度，犯罪後態度等一切情狀，量處如主文所示之刑，以
    資懲儆。
乙、無罪部分：
一、公訴意旨略以：戊○○於八十八年四月二十日下午三時許，邀宴丁○○至台中市
    ○○路某一小吃部飲酒後，明知丁○○於該時己屬酒醉狀態，無法勝任ＳＡ－九
    四七號自用大貨車之正常駕駛，竟仍要求丁○○以上開大貨車搭載其往台中縣太
    平市○○街五十二巷四十三弄一五七號住處方向行駛，丁○○乃駕駛上開大貨車
    ，途經台中市○○區○○路一段七十五號處前時，戊○○明知丁○○於駕駛該大
    貨車時不得隨意干擾，而其於該大貨車內使用無線電話時竟出手拉扯丁○○，而
    丁○○於駕駛該大貨車原應注意車前狀況，以俾隨時保持必要及安全之措施，且
    依當時情形，又無不能注意之情事，竟能注意而疏未注意前方向行人方至、張又
    玲於路旁行走之車前狀況而冒然前行，致撞及方至、張文玲二人倒地，致方至受
    有顱內出血、胸腹腔內多處挫傷，外傷性休克等之傷害，於送醫途中死亡，致張
    文玲受有頭部外傷，胸腹部挫傷、外傷性休克等之傷害，經送台中市○○路中山
    醫院救治無效延至八十八年四月二十一日上午（起訴書誤載為下午）二時二十分
    許死亡，因認戊○○犯有刑法第二百七十六條第一項之過失致人於死罪嫌等語。
二、本件公訴人認被告戊○○涉犯上開罪嫌，無非以被告戊○○於被告丁○○駕駛上
    開車輛肇事前係由其邀宴被告丁○○飲酒行為，且於被告丁○○酒醉正常駕駛之
    狀況下而仍要求被告丁○○以該大貨車搭載其返家，於被告丁○○駕駛中更出手
    拉扯被告丁○○以致肇事為其論據。訊之被告戊○○否認有上開過失犯行，辯稱
    ：八十八年四月二十日下午三時許，伊在濁水巷一處工地與丁○○見面後，乃相
    約至東山路一家麵攤喝酒，叫了一些小菜，並開了一瓶小瓶茅台酒，喝完後，由
    丁○○駕駛該大貨車載伊至中華路與民權路口之一家理容ＫＴＶ喝酒，喝了約半
    瓶高梁酒，均是伊請客，同日晚上十時許，再由丁○○駕駛該大貨車載伊前往其
    老闆賴溪泉之台中市○○路住處，抵達後賴溪泉太太請伊等各喝一中杯之衛生杯
    私釀米酒，近十二時許，因時間已晚，乃由丁○○駕駛該大貨車順道載伊至位於
    台中市○○路北坑巷十六之三號伊公司牽機車以返家，並未主動要求丁○○駕駛
    該大貨車載伊返家，而車行途中，因丁○○駕駛該大貨車不穩，曾口頭勸丁○○
    不要再開，且肇事時伊未出手拉丁○○，亦未使用行動電話，伊是在前往賴溪泉
    住處途中使用行動電話等語。
三、按犯罪事實應依証據認定之，無証據不得推定其犯罪事實，刑事訴訟法第一百五
    十四條定有明文；又事實之認定，應憑証據，如未能發現相當証據，或証據不足
    以証明，自不能以推測或擬制之方法，以為裁判基礎（最高法院四十年台上字第
    八六號判例參照）。經查被告丁○○於警訊時供稱：「當時是由戊○○駕駛自大
    貨ＳＡ－九四七號，我坐於乘客座，我看到他駕駛於右時地（即八十八年四月二
    十一日零時五分左右，在台中市○○區○○路一段七十五號前）先撞擊路旁停車
    ＮＢ－二九二六號自小客車，再撞擊行人方至、張文玲，再撞擊路旁停車ＲＦ－
    ○七○八、Ａ八－七四二五、ＮＦ－二九五○、ＮＴ－八七○六等車後停止」等
    語；因被告戊○○於警訊時指稱肇事當時係由丁○○駕駛該大貨車，伊坐於駕駛
    座旁，車內只有伊與丁○○二人，若警方不確定該大貨車是由丁○○或伊駕駛，
    可以採集車內指紋等情；被告丁○○於偵查中乃改稱：肇事當時是伊駕駛該大貨
    車，行駛於甘肅路要載戊○○回太平市，因戊○○在打行動電話，同時還拉伊的
    手，伊叫他不要拉，後來導致車輛失控等語，並於本院八十八年六月三日第一次
    審理時供稱：「當日是戊○○打行動電話拉我的手，車子才會失控去撞到人，當
    時我是順路要送戊○○回家，因我們一起出來，於是就順路載他回去，我也沒有
    說要載他回去，他也沒有要求我載他回去，就是很自然的一起回去」等語，可見
    被告戊○○並未主動要求丁○○駕駛該大貨車載其返家，且經被告戊○○提出其
    所有行動電話0000000000號僅於八十八年四月二十日晚上十時二十分
    二十四秒至二十分五十秒及同日晚上十時二十一分三十七秒至二十二分四十七秒
    與（○四）0000000號電話之通話紀錄，有其上開行動電話之中華電信股
    份有限公司通話明細清單乙份附卷可憑，並未於卷附台中市○○○道路交通事故
    調查報告表所載肇事時間即八十八年四月二十一日凌晨零時三分許有使用其行動
    電話後，被告丁○○嗣於本院審理時復改稱：「肇事時他（即戊○○）沒有在講
    行動電話，但他拉我右手，所以大貨車才斜向右邊，先撞到旁邊的車子，再撞到
    被害人」等語，足見被告丁○○前後所述不一，自難僅憑被告丁○○上開片面且
    有瑕疵之指述，遽予認定被告戊○○於肇事當時確有拉丁○○右手以致肇事之行
    為。次查被告戊○○於警訊時未曾提及肇事當時有何使用行動電話及拉丁○○右
    手之情事，雖於偵查中供稱：「（問：你在車上時打行動電話。）有、（問：你
    拉他是想作什麼﹖）我是想叫他不要開，他那樣開很危險」等語，惟依其上開供
    述，並未明確承認有拉丁○○，參以其行動電話上開通話紀錄所示，可見其於肇
    事當時是否確有使用行動電話及拉丁○○，己有疑問，且經被告之選任辯護人請
    求勘驗該段錄音帶結果，被告戊○○並未承認有拉丁○○，有勘驗筆錄附卷可稽
    ，又為被告戊○○於本院審理時堅決否認肇事當時有拉丁○○右手，亦難執以被
    告戊○○於偵查中之上開供述而為其不利之認定。此外又查無其他積極証據足認
    被告戊○○有公訴人所指訴之上開犯行，既無証據証明被告戊○○犯罪，依法應
    諭知無罪之判決。
丙、據上論斷，應依刑事訴訟法第二百九十九條第一項前段、第三百條、第三百零一
    條第一項、道路交通管理處罰條例第八十六條第一項、刑法第二百七十六條第一
    項、第五十五條、第四十七條，罰金罰鍰提高標準條例第一條前段，判決如主文
    。
中    華    民    國      八十八      年       十一    月     十一      日
                             臺灣台中地方法院交通法庭
                                        法  官  朱  光  國
右正本證明與原本無異。
如不服本判決，應於判決送達後十日內向本院提出上訴狀( 應附繕本 )，上訴於臺灣
高等法院臺中分院。
                                        書記官
中    華    民    國      八十八      年       十一    月     十六      日
附錄論罪科刑法條
刑法第二百七十六條第一項
因過失致人於死者，處二年以下有期徒刑、拘役或二千元以下罰金。
                                                                        Ｂ


司法院資訊處製作；財團法人民間司法改革基金會備份。
